臺灣高等法院刑事判決　　　　　　　　94年度上易字第1316號
上　訴　人　臺灣臺北地方法院檢察署檢察官
被　　　告　乙○○
上列上訴人因被告背信案件，不服臺灣臺北地方法院94年度易字
第221 號，中華民國94年6 月24日第一審判決（起訴案號：臺灣
臺北地方法院檢察署93年度偵字第18611 號），提起上訴，本院
判決如下：
     主  文
上訴駁回。
     理  由
一、本案經本院審理結果，認第一審判決對被告乙○○為無罪之
    諭知，核無不當，應予維持，並引用第一審判決書（如附件
    ）記載之證據及理由。
二、檢察官提起上訴意旨以：（一）被告無合法原因而獲取財產
    利益，且明知告訴人甲○○對契約重要點即買賣手錶價金之
    交付產生錯誤，顯知悉無法律上原因而獲取財物，自有為自
    己不法所有之意圖甚明；（二）被告或姚一輝對於價金之交
    付，並無抵銷權限，況所稱抵銷，僅係附和甲○○於原審審
    理時反於偵查中多次相同之書面及言詞陳述，是否與事實相
    符，仍屬有疑。原審之採證錯誤，請將原判決撤銷，另為適
    當合法之判決。另臺灣桃園地方法院檢察署以上開同一事實
    ，認被告涉犯背信罪嫌，以94年度偵字第12818 號移送本院
    併案審理（臺灣桃園地方法院檢察署檢察官併案意旨書記載
    被告所涉犯法條係刑法第342 條第1 項之背信罪嫌；臺灣桃
    園地方法院檢察署民國94年8 月11日桃檢惟張94偵12818 字
    第008080號函之主旨將案由記載為侵占，說明一、則記載併
    辦部分與經已起訴部分有連續犯之關係，屬於裁判上一罪）
    。
三、按犯罪事實應依證據認定之，無證據不得認定犯罪事實；不
    能證明被告犯罪者，應諭知無罪之判決，刑事訴訟法第154
    條第2 項及第301 條第1 項，分別定有明文。次按認定不利
    於被告之事實，須依積極證據，苟積極證據不足為不利於被
    告事實之認定時，即應為有利於被告之認定，更不必有何有
    利之證據；又事實之認定，應憑證據，如未能發現相當證據
    ，或證據不足以證明，自不能以推測或擬制之方法，以為裁
    判基礎。而刑事訴訟法上所謂認定犯罪事實之積極證據，係
    指適合於被告犯罪事實之認定之積極證據而言，雖不以直接
    證據為限，間接證據亦包括在內；然而無論直接或間接證據
    ，其為訴訟上之證明，須於通常一般之人均不致有所懷疑，
    而得確信其為真實之程度者，始得據為有罪之認定，倘其證
    明尚未達到此一程度，而有合理之懷疑存在時，致使無從形
    成有罪之確信，根據「罪證有疑，利於被告」之證據法則，
    即不得遽為不利被告之認定（最高法院30年上字第816 號、
    29年上字第3105號、30年上字第1831號、40年台上字第86號
    及76年台上字第4986號判例意旨參照）。至告訴人之指訴，
    係以使被告受刑事訴追為目的，是以告訴人之指訴為證據方
    法，除其指訴須無瑕疵，且應有查與事實相符之佐證，始得
    資為判決之基礎，亦經最高法院著有52年台上字第1300號及
    61年台上字第3099號判例可資參照。而刑事訴訟法第161 條
    已於91年2 月8 日修正公布，其第1 項規定：「檢察官就被
    告犯罪事實，應負舉證責任，並指出證明之方法」，倘檢察
    官對於起訴之犯罪事實，所提出之證據，不足為被告有罪之
    積極證明，或其指出證明之方法，無從說服法院以形成被告
    有罪之心證，基於無罪推定之原則，自應為被告無罪判決之
    諭知（最高法院92年台上字第128 號判例意旨參照）。
四、經查，原判決已敘明：被告依其配偶姚一輝之囑，變賣告訴
    人委託出售之手錶，因姚一輝認與告訴人同在監執行期間長
    期為告訴人支出各項生活用品費用及吩囑家人寄送金錢予告
    訴人花用，而未指示被告將變賣手錶得款全數交予告訴人。
    被告於主觀上並無為自己或第三人取得不法利益或損害本人
    利益之意圖，尚與刑法所規定背信罪之構成要件有間。至被
    告或其配偶姚一輝得否主張與告訴人之債務抵銷，乃屬民事
    糾葛範疇，尤非可遽以背信罪責相繩。
五、此外，本院復查無其他積極確切之證據足資證明被告乙○○
    有何公訴意旨所指之背信犯行。本件關於被告犯罪之證明，
    尚未達於通常一般之人均不致有所懷疑，而得確信其為真實
    之程度，殊屬無從為有罪之確信。原審對於卷內訴訟資料，
    已逐一剖析，參互審酌，仍無從獲得有罪之心證，爰為被告
    無罪之諭知，揆諸上揭規定及判例意旨，自無不合，應予維
    持。檢察官之上訴意旨為無理由，應予駁回。
六、本案事證已臻明確，告訴人具狀聲請本院向臺灣花蓮監獄調
    取受刑人使用電器之件數資料、受刑人異動及會客紀錄，並
    傳喚臺灣板橋地方法院檢察署檢察官，證明檢察官曾親赴臺
    灣花蓮監獄將手錶發還告訴人，本院認均無必要，併予敘明
    。
據上論斷，應依刑事訴訟法第368 條、第373 條，判決如主文。
本案經檢察官吳國南到庭執行職務
中　　華　　民　　國　　94　　年　　10　　月　　25　　日
　　　　　　　　　刑事第十八庭審判長法　官  吳昭瑩
　　　　　　　　　　　　　　　　    法　官  李英勇
　　　　　　　 　 　　　　　　　　　法　官  王麗莉
以上正本證明與原本無異。
不得上訴。
                                    書記官  蘇秋涼
中　　華　　民　　國　　94　　年　　10　　月　　26　　日
